【裁判字號】    95,訴,12
【裁判日期】    950322
【裁判案由】    交還土地
【裁判全文】
臺灣彰化地方法院民事判決  95年度訴字第12號
原      告  乙○○
            丙○○
            戊○○
兼共同
訴訟代理人  丁○○
被      告  甲○○
上列當事人間請求交還土地事件，本院於民國95年3月9日言詞辯
論終結，判決如下：
    主      文
原告之訴駁回。
訴訟費用由原告負擔。
    事實及理由
一、原告起訴主張：
    坐落彰化縣埔鹽鄉○○段第1629地號土地（下稱系爭土地）
    為原告所共有，原告先父羅忠模早年將系爭土地出租予被告
    ，訂有三七五租約，先父於民國61年6月22日死亡，原告不
    知有此租約，於79年間辦理繼承登記後，始開始向被告收租
    。依租約書第4條約定，地租每年為868台斤稻榖，分2期於7
    月、11月繳納，每期應繳433台斤稻榖。因被告每次均折算
    現金給付，致原告不知被告少付地租，被告每半年均僅付31
    5.5台斤稻榖，不足117.5台斤，積欠地租已達2年之總額。
    原告於94年5月30日以存證信函催告被告限期給付歷年所積
    欠之租金，詎被告置之不理，原告遂於同年6月13日以存證
    信函向被告表示終止租約。原告與被告之租約已於94年6月1
    3日終止，被告即應將系爭土地交還原告，並自94年6月14日
    起至土地交還原告之日止，每年給付原告868台斤稻穀（折
    付現金）作為相當於地租之損害金。又依原告計算，被告自
    81年至88年共積欠租金新台幣（下同）49,229元，自89年至
    93年共積欠租金14,125元，合計共積欠原告租金63,354元。
    為此原告主張業依耕地三七五減租條例第17條第1項第3款之
    規定租止租約，並聲明：被告應將系爭土地交還原告；被告
    應給付原告63,354元及自94年6月14日起至系爭土地交還原
    告之日止，按年給付868台斤稻穀（應折算現金）。
二、被告則以：
    系爭土地有部分為被告所有，但未為所有權登記，故被告每
    期僅繳納地租315.5台斤稻穀予原告，此數額為原告所承認
    ，歷年來之收據皆如此，不容原告片面否認，故被告並無欠
    繳地租。退步言，依民法第126條規定，租金之消滅時效為
    5年，則原告89年11月8日以前之地租給付請求權已因時效經
    過而消滅，依此原告於93年以前欠收之地租（非被告欠繳）
    僅為1,057.5台斤稻榖，未達2年地租總額1,732台斤。又上
    述積欠之地租1,057.5台斤稻榖，及94年未收之地租866台斤
    稻穀，性質皆為往取債務，因地租繳納之地點，雙方約定為
    承租人即被告之住所，參照86年台上字第3324號判例意旨，
    應由出租人至承租人住處收取地租，原告雖曾以存證信函催
    告被告繳付地租，惟其並未至被告住處收租，此並非被告給
    付遲延，而係原告受領遲延，故不得以被告欠租為理由終止
    租約等語，資為抗辯，並聲明：原告之訴駁回。
三、原告主張其與被告間訂有耕地三七五租約，約定每年地租為
    868台斤稻榖，惟被告每年僅給付631台斤稻榖之事實，為被
    告所自認，固堪信為真實。惟被告則辯稱其所繳付之地租數
    額為原告承認，其並未欠繳地租等語。
四、按關於利息或其他定期給付，如債權人給與受領一期給付之
    證書，未為他期之保留者，推定其以前各期之給付已為清償
    。民法第325條第1項定有明文。經查，兩造間耕地三七五租
    約係原告親與被告簽訂，又被告至93年度止每年給付地租63
    1台斤稻榖，原告均出具收據予被告，收據上並載明631台斤
    稻榖折算現金之計算式之事實，有原告提出之耕地租約書及
    被告所提出經原告自承為真正之歷年收據影本在卷可證，則
    原告實無法諉為不知租約約定每年地租為868台斤稻榖，而
    被告每年實際繳納為631台斤稻榖。原告復自承其收取至93
    年度止之地租並未向被告為保留（見本院95年3月23日言詞
    辯論筆錄），衡情出租人於前期租金未完全收取前，亦無可
    能收取後期租金，而不向承租人要求應先償清前期租金，是
    本院認本件應類推適用民法第325條第1項之規定，推定至93
    年度止被告並未欠繳地租，原告如主張被告欠繳地租，即應
    由其舉證證明不知或不能為保留之原因，惟原告就此並未舉
    證證明，被告所辯其所繳付之地租數額為原告承認一節，即
    堪採信。
五、基上，本件被告至93年度止並未欠繳地租，即未欠繳地租達
    2年之總額，原告主張依耕地三七五減租條例第17條第1項第
    3款之規定終止租約，於法自有未合。從而，原告請求被告
    交還系爭土地，並給付94年度以前欠繳之租金及自94年6月
    14日起至系爭土地交還之日止，按年賠償相當於租金之損害
    ，均無理由，應予駁回。
六、本件事證已臻明確，兩造其餘主張及舉證，經審酌與判決結
    果不生影響，爰不另一一論述，附此敘明。
七、訴訟費用負擔之依據：民事訴訟法第78條。
中    華    民    國    95    年    3     月    22    日
                  民事第二庭    法  官  施錫揮
以上正本係照原本作成。
如對判決上訴，應於判決送達後20日內向本院提出上訴狀。
中    華    民    國    95    年    3     月    22    日
                                書記官  蘇美苓


司法院資訊處製作；財團法人民間司法改革基金會備份。
